臺灣基隆地方法院民事判決  
111年度家繼訴字第5號
原      告  房嘉齡  


            房忠安  

共      同
訴訟代理人  陳鳳暘律師
被      告  房曾安  


上列當事人間請求分割遺產事件，本院於民國111年9月13日言詞
辯論終結，判決如下：
    主      文
被繼承人許淑惠所遺附表一之遺產准予分割，按附表一所示之分
割方法予以分割。
被繼承人房世珍所遺附表二之遺產准予分割，按附表二所示之分
割方法予以分割。
訴訟費用由兩造各依附表三、附表四所示比例負擔。 
    理    由
壹、程序方面 
　　被告房曾安經合法通知，未於言詞辯論期日到場，核無民事
    訴訟法第386條各款所列情形，爰依家事事件法第51條準用
    民事訴訟法第385條第1項前段之規定，准原告之聲請，由其
    一造辯論而為判決。
貳、實體方面 　　
一、原告起訴主張：
　㈠緣原告房嘉齡、房忠安為被繼承人許淑惠及房世珍之子，被
    繼承人房世珍於民國102年2月9日死亡，遺有如附表二所示
    之遺產，繼承人為原告及被告房曾安均為其子女，應繼分均
    為1/3。
　㈡被繼承人許淑惠於99年5月20日死亡，遺有如附表一所示之遺
    產，繼承人為配偶即被繼承人房世珍及兩造，應繼分均為1/
    4。惟因部分繼承人遲未出面致無法辦理遺產分割協議登記
    ，為此爰依民法第1164條規定訴請准予裁判分割遺產。
  ㈢並聲明：
　　⒈兩造就附表一所示被繼承人許淑惠之遺產，應依附表一之
      分割方法欄所示方法分割。
    ⒉原告房嘉齡、房忠安、被告房曾安就附表二所示被繼承人
      房世珍之遺產，應依附表二之分割方法欄所示方法分割。
二、被告房曾安經合法通知，未於言詞辯論期日到場，亦未提出
    書狀為何聲明或陳述。
三、按遺產繼承人，除配偶外，依下列順序定之：一、直系血親
    卑親屬。二、父母。三、兄弟姊妹。四、祖父母；第1138條
    所定第一順序之繼承人，有於繼承開始前死亡或喪失繼承權
    者，由其直系血親卑親屬代位繼承其應繼分；同一順序之繼
    承人有數人時，按人數平均繼承；配偶有相互繼承之權，其
    應繼分與第1138條所定第一順位繼承人同為繼承時，其應繼
    分與他繼承人平均。民法第1138條、第1140條第1141條前段
    及第1144條第1款分別定有明文。經查：原告主張被繼承人
    許淑惠遺有如附表一所示遺產，被繼承人房世珍遺有如附表
    二所示遺產，兩造均為房世珍之繼承人、被繼承人許淑惠之
    繼承人，上開遺產無依法或依契約約定不能分割情形等情，
    業據原告提出兩造籍謄本、被繼承人許淑惠除戶戶籍謄本正
    本乙份、被繼承人許淑惠財政部北區國稅局遺產稅免稅證明
    書正本乙份、土地建物登記第一類謄本正本乙份、被繼承人
    房世珍除戶戶籍謄本正本乙份及被繼承人房世珍財政部北區
    國稅局遺產稅免稅證明書正本乙份為證（見本院卷第33-49
    頁)。並有有限責任基隆第一信用合作社110年12月22日基一
    信字第4577號函檢送被繼承人房世珍相關資料、基隆市七堵
    戶政事務所110年12月22日基七戶字第1100075047號函檢送
    被繼承人戶籍資料、中華郵政股份有限公司110年12月29日
    基營字第1101810057號函檢附被繼承人房世珍儲金帳戶詳細
    表及歷史交易清單、財政部北區國稅局七堵稽徵所110年12
    月20日北區國稅七堵營字第1101170532號函檢附被繼承人許
    淑惠、房世珍遺產稅關係資料各1分等在卷可憑（見本院卷
    第91-179頁)。被告房曾安經合法通知未於言詞辯論期日到
    場，是原告上揭主張自堪信為真。
四、復按繼承人有數人時，在分割遺產前，各繼承人對於遺產全
    部為公同共有；繼承人得隨時請求分割遺產，但法律另有規
    定或契約另有訂定者，不在此限，民法第1151條、第1164條
    分別定有明文。本件兩造均為被繼承人許淑惠之繼承人、被
    繼承人房世珍之繼承人，而被繼承人許淑惠、房世珍所遺遺
    產，均尚未分割，已如前述，且查無兩造就被繼承人許淑惠
    、房世珍所遺遺產另訂有契約或被繼承人許淑惠、房世珍所
    遺遺產有不得分割之情形，兩造就系爭遺產之分割又迄未達
    成協議，則原告訴請分割遺產，於法即屬有據。
五、再按公同共有物之分割，除法律另有規定外，準用關於共有
    物分割之規定；分割之方法不能協議決定，或於協議決定後
    因消滅時效完成經共有人拒絕履行者，法院得因任何共有人
    之請求，命為下列之分配：一、以原物分配於各共有人。但
    各共有人均受原物之分配顯有困難者，得將原物分配於部分
    共有人。二、原物分配顯有困難時，得變賣共有物，以價金
    分配於各共有人；或以原物之一部分分配於各共有人，他部
    分變賣，以價金分配於各共有人，民法第830條第2項、第82
    4條第2項分別定有明文。又繼承人欲終止其間之公同共有關
    係，惟有以分割遺產之方式為之。將遺產之公同共有關係終
    止改為分別共有關係，性質上屬分割遺產方法之一（最高法
    院82年度台上字第748號判決意旨參照）。原告起訴請求分
    割被繼承人許淑惠、房世珍所遺遺產，分割方式為由兩造依
    應繼分比例分割，而被告房曾安雖均未到庭，亦未提出書狀
    作何聲明或陳述，無法得知其意見，然經本院斟酌本件遺產
    之性質、經濟效用及全體共有人間之利益及公平等，認不動
    產由各繼承人按應繼分比例維持分別共有，其他存款部分則
    以原物分配各繼承人，應屬適當。爰裁判分割如主文第1、2
    項所示。
六、末按因共有物分割、經界或其他性質上類似之事件涉訟，由
    敗訴當事人負擔訴訟費用顯失公平者，法院得酌量情形，命
    勝訴之當事人負擔其一部，民事訴訟法第80條之1定有明文
    ，此規定亦為家事訴訟事件所準用，觀之家事事件法第51條
    規定即明。本件分割遺產乃具非訟事件之性質，本院斟酌何
    種分割方法較能增進共有物之經濟效益，並兼顧兩造之利益
    ，以決定適當之分割方法，不因何人起訴而有不同，故原告
    請求分割之訴雖有理由，惟由敗訴當事人負擔訴訟費用顯非
    公平，爰由兩造各依如附表三、附表四所示比例負擔訴訟費
    用。
七、據上論結，本件原告之訴有理由，依家事事件法第51條、民
    事訴訟法第385條第1項前段、第78條、第80條之1、第85條
    第1項，判決如主文。
中　　華　　民　　國　　111 　年　　9 　　月　　27　　日
                   家事法庭     法  官　黃永定
以上正本係照原本作成。
對於本件判決如有不服，應於收受送達後20日內向本院提出上訴
書狀，敘述上訴之理由，上訴於臺灣高等法院，並按他造當事人
之人數附具繕本。如委任律師提起上訴者，應一併繳納上訴審裁
判費。 
中　　華　　民　　國　　111 　年　　9 　　月　　27　　日
                                書記官　佘筑祐
附表一：被繼承人許淑惠所遺留之遺產
編號 項目 權利範圍 分割方法 01 土地坐落基隆市○○區○○段000000000地號 1分之1 由兩造及被繼承人房世珍依附表三所示應繼分比例分割為分別共有。 02 房屋坐落基隆市○○區○○路000巷000號（暖暖區源遠段00623建號） 1分之1  由兩造及被繼承人房世珍依附表三所示應繼分比例分割為分別共有。 

附表二：被繼承人房世珍所遺留之遺產
編號 項目 權利範圍或金額(新台幣) 主張分割方法 01 附表一編號1，被繼承人許淑惠遺產之應繼分。 1分之1 由兩造依附表四應繼分比例分割為分別共有。 02 附表一編號2，被繼承人許淑惠遺產之應繼分。 1分之1 由兩造依附表四應繼分比例分割為分別共有。 03 基隆碇內郵局（0000000）之存款及孳息 70元 由兩造依附表四所示應繼分比例分配。 04 郵局定存及孳息（存單號碼00000000） 670,000元  05 郵局定存及孳息（存單號碼00000000）。 170,000元  06 基隆一信碇內分社（0000000000000） 1,951元  

附表三：被繼承人許淑惠之繼承人及應繼分
編號 姓名 應繼分比例  1 房世珍 1/4  2 房嘉齡 1/4  3 房忠安 1/4  4 房曾安 1/4 

附表四：被繼承人房世珍之繼承人及應繼分
編號 姓名 應繼分比例  1 房嘉齡 1/3  2 房忠安 1/3  3 房曾安 1/3